【裁判字號】    90,訴緝,1
【裁判日期】    900222
【裁判案由】    偽造文書
【裁判全文】
臺灣高雄地方法院刑事判決                              九十年度訴緝字第一號
    公  訴  人  臺灣高雄地方法院檢察署檢察官
    被      告  甲○○
右列被告因偽造文書案件，經檢察官提起公訴（八十八年度偵字第一一五二二號），
本院判決如左：
    主  文
甲○○共同行使偽造公文書，足以生損害於公眾及他人，累犯，處有期徒刑壹年貳月
。
偽造甲○○八十六年度綜合所得稅申報證明書上之「財政部高雄市國稅局」公印文壹
枚沒收。
    事  實
一、甲○○前曾於民國八十五年間因違反麻醉藥品管理條例案件，經臺灣高等法院高
    雄分院判處有期徒刑六月確定，並於八十六年九月十一日執行完畢；猶不知悔改
    ，明知自己無資力向銀行辦貸款，且未辦理八十六年度綜合所得稅申報，竟因急
    需本錢作生意，而意圖為自己不法之所有，與不詳姓名別號「阿興」之成年男子
    ，基於共同之犯意聯絡，由甲○○於民國八十七年八月二十一日、二十六日二度
    前往財政部高雄市國稅局（以下簡稱國稅局）申請甲○○八十六年度綜合所得稅
    申報證明書（以下簡稱申報證明書）後，將二紙證明書交給「阿興」，由「阿興
    」另行仿申報證明書之格式偽造不實之申報證明書一紙，內載甲○○八十六年度
    申報所得總額為新台幣（以下同）五十一萬七千二百元，申報所得淨額為四十九
    萬一千三百四十元，並偽造財政部高雄市國稅局公印文於上開不實之申報證明書
    上，足以生損害於財稅機關出具證明書之公信力，及銀行對甲○○信用能力之判
    斷，嗣由甲○○於八十七年八月下旬某日，持該不實之申報證明書，前往高新商
    業銀行股份有限公司（以下簡稱高新銀行）前鎮分行辦理貸款，以此方法使高新
    銀行陷於錯誤，誤信甲○○為有資力之人而接受甲○○貸款之申請，嗣經高新銀
    行前鎮分行向國稅局查證得知上情，始未得逞。
二、案經財政部高雄市國稅局函送臺灣高雄地方法院檢察署檢察官提起公訴。
    理  由
一、訊據被告矢口否認有何上開犯行，辯稱伊急需用錢，看到報紙刊登小額貸款之廣
    告後，打電話與刊登廣告之人聯絡，嗣由阿興載伊去國稅局及高新銀行前鎮分行
    申請申報證明書及辦理貸款，阿興至銀行時，將資料捲成一卷交給伊，並說已跟
    銀行講好了，伊不知資料是假的云云。惟查（一）被告持偽造之申報證明書向高
    新銀行辦理貸款之事實，業據證人即高新銀行職員李如益到庭結證屬實，且被告
    交付高新銀行前鎮分行之申報書係偽造一節，並有國稅局查詢申請單二紙、國稅
    局核發之申報證明書二紙、偽造之申報證明書一紙附卷可稽。（二）被告對於係
    其本人向國稅局申請核發申報說明書，及其無資力向銀行辦貸款，及向高新銀行
    申請核貸時，有提供申報證明書予高新銀行前鎮分行等事實均供承不諱，被告既
    知其無資力，且其向國稅局申請之申報證明書上載明其於八十六年度無申報案件
    ，若持原申報證明書向高新銀行前鎮分行申請貸款，要無核貸之可能，猶於申請
    貸款時提出申報證明書，難謂被告不知提出之申報證明書係偽造之文件，被告所
    辯顯與常情不合。（三）被告除提出不實之申報證明書予高新銀行前鎮分行外，
    另背誦某家公司之資料，以供銀行徵信時謊報工作地點等情，業據被告陳明在卷
    ，可證被告有利用不實之資料向高新銀行前鎮分行貸款之不法意圖。（四）被告
    既有此不法意圖，而為達其偽造徵信資料之用，始與阿興共謀偽造申報證明書，
    推由被告向國稅局申請申報證明書後，再由阿興偽造，是被告有參與偽造犯行一
    節堪以認定。（四）被告偽造之申報證明書內容與國稅局核發之申報證明書大相
    逕庭，對於被告資力程度之證明有提升之作用，是該不實之證明書，足以生損害
    於財稅機關出具證明書之公信力，及銀行對被告信用能力之判斷。綜上所述，被
    告辯解不足採信，罪證明確，犯行堪以認定。
二、申報說明書係國稅局公務員職務上制作之文書，且非為一時之便或謀生之用所出
    具之證書，自與刑法第二百十二條之關於品行、能力、服務或其他相類之證書有
    別，應為公文書；從而被告偽造申報證明書後持向高新銀行前鎮分行辦理貸款之
    行為，核係犯刑法第二百十六條、第二百十一條行使偽造公文書、第三百三十九
    條第二項、第一項之詐欺未遂罪。被告雖已著手詐欺行為之實施，惟未生取得財
    物之結果，為未遂犯。被告與不詳姓名阿興之成年男子間，就偽造公文書部分有
    犯意之聯絡，行為之分擔，均為共同正犯。被告偽造公印之行為為偽造公文書之
    階段行為，又其偽造公文書之低度行為均已為行使偽造公文書之高度行為所吸收
    ，均不另論罪。被告所犯上開二罪，有方法與結果之牽連關係，應從一重之行使
    偽造公文書罪論處。被告前曾於民國八十五年間因違反麻醉藥品管理條例案件，
    經臺灣高等法院高雄分院判處有期徒刑六月確定，並於八十六年九月十一日執行
    完畢，五年以內再犯本件有期徒刑以上之罪，為累犯，爰依刑法第四十七條規定
    加重其刑。爰審酌被告為圖一己私利，竟謀以偽造公文書之不正當方法向銀行詐
    取錢財，幸本案尚未發生損害，及犯後態度尚佳等一切情狀，量處如主文所示之
    刑。被告偽造之申報證明書，業經被告交付高新銀行前鎮分行，即非被告所有之
    物，自無從依刑法第三十八條第一項第二款規定宣告沒收；惟偽造之甲○○八十
    六年度綜合所得稅申報證明書上之「財政部高雄市國稅局」公印文，則不問屬於
    犯人與否均應依法沒收，爰依同法第二百十九條規定宣告沒收。
三、被告於八十七年八月間某日與「阿興」共同偽造公印文，及八十七年八月下旬某
    日，持偽造之申報說明書向高新銀行前鎮分行辦理貸款未得逞之偽造公印文罪、
    詐欺取財未遂罪雖未據檢察官提起公訴，惟此部分之犯行與檢察官起訴之行使偽
    造公文書部分有階段行為、方法結果之牽連關係，為法律上一罪，本院自得一併
    加以審理，附此敘明。
據上論斷，應依刑事訴訟法第二百九十九條第一項前段、刑法第二十八條、第二百十
一條、第二百十六條、第三百三十九條第一項、第二項、第五十五條、第四十七條、
第二百十九條、罰金罰鍰提高標準條例第一條前段，判決如主文。
本案經檢察官郭麗娟到庭執行職務。
中      華      民      國    九十      年      二      月    二十二    日
                                    臺灣高雄地方法院刑事第三庭
                                        法  官  李  淑  惠
右正本證明與原本無異。
如不服本判決，應於判決送達後十日內，向本院提出上訴狀。
                                        書記官  馮  欽  鳳
中      華      民      國    九十      年      二      月    二十二    日


司法院資訊處製作；財團法人民間司法改革基金會備份。
